臺灣板橋地方法院民事裁定　　　　　　100年度事聲字第253號
異　議　人
即　債權人　萬泰商業銀行股份有限公司
法定代理人　盧正昕
相　對　人
即　債務人　陳建和
上列異議人與債務人陳建和間消費者債務清理事件，異議人對本
院99年度司執消債更字第136 號司法事務官所為更生方案認可之
裁定提出異議，本院裁定如下：
    主  文
異議駁回。
    理  由
一、按關於更生或清算之程序，除本條例別有規定外，準用民事
    訴訟法之規定，消費者債務清理條例（下稱本條例）第15條
    定有明文。次按當事人對於司法事務官處理事件所為之終局
    處分，得於處分送達後10日之不變期間內，以書狀向司法事
    務官提出異議。司法事務官認前項異議有理由時，應另為適
    當之處分；認異議為無理由者，應送請法院裁定之。法院認
    第1 項之異議為有理由時，應為適當之裁定；認異議為無理
    由者，應以裁定駁回之，民事訴訟法第240 條之4 第1 至3
    項亦定有明文。又債務人有薪資、執行業務所得或其他固定
    收入，法院認更生方案之條件公允者，得不經債權人會議可
    決，逕依債務人之聲請或依職權以裁定認可更生方案。而法
    院為認可之裁定時，因更生方案履行之必要，對於債務人在
    未依更生條件全部履行完畢前之生活程度，得為相當之限制
    ，復分別為本條例第64條第1 項及本條例第62條第2 項所明
    定。本件異議人就本院民事執行處司法事務官於民國100 年
    8 月2 日以99年度司執消債更字第136 號認可更生方案之裁
    定聲明不服提起異議，是本院自應依法就民事執行處司法事
    務官所為之裁定，審究異議人之異議有無理由，合先敘明。
二、本件異議意旨略以：原裁定認債務人目前每月僅有任職於聖
    洲企業股份有限公司之收入新臺幣（下同）21,000元，惟債
    務人向債權人申請現金卡申請書所填收入資料，顯示其當時
    任職於貿易公司總務主任，每月收入可達50,000元，則其工
    作收入實尚有疑。又債務人負擔其母扶養費部分，因其既自
    認無力清償而進入更生程序，其扶養費本應免除，縱需分擔
    ，亦應以綜合所得稅之免稅額每月6,834 元計算，並於其母
    65歲領取老人津貼後，再扣除3,000 元計算應分擔金額，始
    為合理。爰對本院99年度司執消債更字第136號認可更生方
    案之裁定聲明異議等語。
三、查本件債務人聲請更生，前經本院以99年度消債更字第106
    號裁定開始更生程序，並命得由司法事務官進行更生程序，
    而債務人現任職於聖洲企業股份有限公司，確有薪資、執行
    業務所得或其他固定收入等情，有債務人之薪資明細表、勞
    工保險加保申報表附卷足憑（見本院99年度司執消債更字第
    136號卷）。再觀諸債務人所提之更生方案，其條件為第1期
    清償1,147,138元，第2期至第96期，每期清償5,000元，計8
    年清償總額1,622,138元，清償成數為43.71%。又債務人每
    月平均收入為21,000元，扣除上開每月清償金額及扶養費用
    5,200元後，所餘金額經核顯低於行政院公布99年度新北市
    每人每月最低基本生活費用10,792元。是本院司法事務官認
    該更生方案應屬公允、適當、可行後予以認可，尚無違誤、
    不當。
四、再查，異議人指稱債務人向債權人申請現金卡申請書所填收
    入資料，顯示其當時任職於貿易公司總務主任，每月收入可
    達50,000元，則其工作收入實尚有疑等語。惟參酌債務人於
    原審所提出之在職證明書、財政部臺北市國稅局96年度、97
    年度綜合所得稅各類所得資料清單之內容（見本院99年度消
    債更字第106號卷第52頁、第22頁、第23頁），債務人於96
    年間即任職於聖洲企業股份有限公司，每月薪資收入為21,0
    00元，且其向最大債權銀行臺灣土地銀行股份有限公司申請
    前置協商所填具之申請書，關於任職公司及收入等資料亦同
    上情，此有臺灣土地銀行股份有限公司民事陳報狀1份在卷
    可稽（見本院99年度消債更字第106號卷第81頁至第106頁）
    ，顯見債務人尚無異議人所稱債務人於更生時尋找或製造低
    薪假象之情事，則原裁定審認相對人每月薪資收入為21,000
    元，自非無據，而屬妥適。
五、又查，異議人另主張債務人應依100年度綜合所得稅之每人
    免稅額82,000元計列其母之扶養費等語，惟按所謂最低生活
    標準，依社會救助法第4條第3項之規定，係中央、直轄市主
    管機關參照中央主計機關所公布當地區最近1年平均每人消
    費支出60%所訂定，其目的係為供直轄市、縣（市）主管機
    關審核申請社會救助者是否符合同條第1項所謂之低收入戶
    ，以照顧低收入者並協助其自立。是不僅低收入戶所得申請
    生活扶助之程度，依同法第10條、第11條之規定，係由直轄
    市、縣（市）主管機關派員調查申請人家庭環境、經濟狀況
    等項目後核定，且其所得受領之現金給付亦由中央、直轄市
    主管機關依收入差別訂定之，從而「最低生活費標準」並非
    低收入戶實際生活扶助之金額（最高行政法院93年度判字第
    747號判決意旨可資參照）。則關於判斷債務人更生方案中
    生活必要支出之程度及其金額是否合理，尚不宜僅以前揭最
    低生活費或異議人所指之所得稅個人免稅額為度，仍須考量
    各債務人實際生活所需，始與更生程序係為謀債務人經濟生
    活重建之目的無違。則查，債務人與其母居住於新北市土城
    區，依新北市政府公佈之100年度每人每月最低生活費用為
    11,832元，債務人之母扶養義務人共為4人，每人每月應負
    擔母親扶養費數額應為2,958元（計算式：11,832/4＝2,958
    元），故債務人更生方案所列其母扶養費用為2,000元，顯
    未逾上開合理金額。至於債務人之母現年62歲，尚未具請領
    老人年金之資格，且其並無任何工作收入，名下亦無其他財
    產，此有債務人之母陳黃玉枝之財政部臺灣省北區國稅局97
    年度綜合所得稅各類所得資料清單及財政部臺北市國稅局財
    產歸屬資料清單等件附卷可參（見本院99年度消債更字第
    109 號卷第55頁、第111頁），則債務人每月陳報支出母親
    扶養費2,000元，亦屬合理。至因扶養親屬免稅額僅係稅法
    上得以減稅之額度，與計算每人每月最低生活費究屬兩事，
    則異議人以免稅額推算本件合理之扶養費用，尚非全然有據
    ，即難憑採。
六、綜上所述，本院司法事務官斟酌債務人所提更生方案，第1
    期清償1,147,138 元，第2 期至第96期，每期清償5,000 元
    ，計8 年清償總額1,622,138 元，清償成數為43.71%，應認
    其條件核屬公允、適當、可行。又查無債務人有本條例第63
    條或第64條第2 項所定不應認可之消極事由存在，乃逕依本
    條例第64條第1 項裁定予以認可債務人所提更生方案，並依
    本條例第62條第2 項酌定其生活限制，經核並無不合。此外
    ，異議人亦未能具體指出債務人有何本條例第63條及第64條
    第2 項之情事，從而，異議人聲明異議，為無理由，應予駁
    回。
七、爰依民事訴訟法第240 條之4 第3 項裁定如主文。
中    華    民    國    100   年    9     月    20    日
                  民事第三庭    法  官  邱靜琪
上為正本係照原本作成。
如不服本裁定，應於裁定送達後10日內，以書狀向本院提出抗告
，並繳納抗告費新臺幣1,000元。
中    華    民    國    100   年    9     月    20    日
                                書記官  鄭美莉